【裁判字號】    99,交抗,1657
【裁判日期】    991029
【裁判案由】    違反道路交通管理處罰條例
【裁判全文】
臺灣高等法院交通事件裁定            99年度交抗字第1657號
抗  告  人
即受處分人  甲○○
上列抗告人因違反道路交通管理處罰條例案件，不服臺灣板橋地
方法院，中華民國99年7月23日所為裁定（99年度交聲字第1111
號），提起抗告，本院裁定如下：
    主  文
抗告駁回。
    理  由
一、原裁定意旨略以：受處分人甲○○所有之車號5D-5152號自
    用小客車於民國99年1月5日14時14分許，行經臺北市○○○
    路往臺北路段，因有「限速40公里，經測時速53公里，超速
    13公里未滿20公里」之違規事實，經臺北市政府警察局北投
    分局交通分隊員警掣單逕行舉發，嗣經聲明異議，由原處分
    機關即交通部公路總局臺北區○○○○○道路交通管理處罰
    條例第40條之規定裁處新臺幣1千6百元罰鍰，並依同法第63
    條第1項記違規點數1點等語。
二、抗告意旨略以：
（一）違規路段接近山頂，沒有陡坡，沒有危險彎道，如有霧，
      駕駛自會減速，看不見的標誌有何用？限速40公里是落後
      ，是卸責，完全無關行車安全。
（二）士林百齡橋頭陷阱槽化線，一分鐘5張罰單、高縣道路300
      公尺內設3支測速照相、士林道路設計瑕疵，機車被迫逆
      向、新竹機車停車格後劃黃線、高雄市○○○○○道，硬改
      方向，....，上述案例，行政機關對於標誌、標線、號誌
      的設置不夠嚴謹，缺乏專業，確實有重大明顯瑕疵。
（三）員警心中只有業績、獎金、升遷，完全沒有服務愛民之心
      ，發現了違規陷阱，不勸導、不警示，拼命開單，若非民
      代踢爆，紅單開到何年何月。
（四）在烈日下、車陣中揮汗指揮交通之員警，才是真正維護交
      通，但是又怎麼比得上躲在陰涼處，輕按快門，名利雙收
      的清涼愉快。是誰逼誘原本正直、熱誠負責的員警，變成
      冷血的開單機器云云。
三、按汽車駕駛人（含機器腳踏車駕駛人），行車速度，超過規
    定之最高時速，或低於規定之最低時速，除有第43條第1 項
    第2 款情形外，處1,200 元以上2,400 元以下罰鍰，道路交
    通管理處罰條例第40條定有明文；又汽車駕駛人有同條例第
    40條之情形者，並記違規點數1 點，同條例第63條第1 項第
    1 款亦定有明文。
四、經查：
（一）本件受處分人所有之車號5D-5152號自用一般小客車於99
      年1月5日14時14分許，行經臺北市○○○路往臺北路段，
      行車速度為時速53公里，而該路段規定行車速度之最高時
      速為40公里，旋經設置於該之固定式雷達測速儀照相採證
      ，嗣由原舉發機關北投分局交通分隊警員製單逕行舉發等
      節，有違規採證照片原本1件、臺北市政府警察局舉發違
      反道路交通管理事件通知單影本1件在卷可稽，且受處分
      人亦不爭執當時確以上開速度行經本件違規地點等情，堪
      認受處分人確有「行車速度超過規定之最高時速未滿20公
      里」之交通違規行為。
（二）抗告人抗告意旨稱：違規路段接近山頂，沒有陡坡，沒有
      危險彎道，如有霧，駕駛自會減速云云；惟查：該山區道
      路坡度大，彎處多且常有起霧之情形，係屬易肇事路段，
      為維行車安全，該路段速限仍宜維持40公里，有臺北市政
      府警察局北投分局99年3月10日北市警投分交字第0993070
      57 00號書函覆受處分人說明依據臺北市交通管制工程處
      97 年6月9日北市交工設字第09732402200號函說明在卷。
      復按標誌、標線、號誌之設置、養護及號誌之運轉，由主
      管機關依其管轄辦理之，道路交通標誌標線號誌設置規則
      第4條定有明文；是本件速限之設置，乃主管機關對於系
      爭路段依當地之實際路況、行車流量、交通安全之情況，
      而作禁制、警告、指示及遵行時間之措施，此核屬行政機
      關依其職權所為裁量之行政措施或處分範圍，除有重大、
      明顯瑕疵或其他違法情形外，尚非法院所得任意指摘或變
      更。受處分人如認速限管制不當，須循行政管道予以建議
      改善，究不能因其主觀上認為有何不當之處，遽以執為免
      責之事由。至抗告人以媒體報導士林等地報導為例，主張
      行政機關對於標誌、標線、號誌的設置有重大瑕疵云云，
      惟抗告人所述並非關於本案舉發路段，抗告人以媒體報導
      其他地點案例主張本案速限管制有瑕疵，自不足採。
（三）至抗告人其餘抗告意旨所述：員警心中只有業績、獎金、
      升遷，完全沒有服務愛民之心，變成冷血的開單機器云云
      ，顯係抗告人個人主觀感受，核無影響本件抗告人違規之
      事實之認定，自無從援引為有利於抗告人之認定。實則員
      警依交通法令依法舉發，固造成被舉發人不良感受，但另
      一方面而言，被舉發人如能更注意交通安全，實亦在保護
      被舉發人之生命身體及道路交通之安全，一般被舉發人實
      亦可深思之。
五、綜上所述，抗告人有於上揭違規行為，原審因認原處分機關
    依據道路交通管理處罰條例第40條、第63條第1項第1款及違
    反道路交通管理事件統一裁罰基準表之規定，裁處抗告人罰
    鍰1,600元，並記違規點數1點，經核並無違誤，而駁回抗告
    人於原審之聲明異議，經核並無不合，抗告人提起抗告，為
    無理由，應予駁回。
據上論斷，應依道路交通案件處理辦法第26條，刑事訴訟法第41
2條，裁定如主文。
中    華    民    國    99    年    10    月    29    日
                  刑事第六庭審判長法  官 邱同印
                                  法  官 何信慶
                                  法  官 吳淑惠
以上正本證明與原本無異。
不得再抗告。
                                  書記官 陳雅加
中    華    民    國    99    年    11    月    1     日

司法院資訊處製作；財團法人民間司法改革基金會備份。
